【裁判字號】    97,上易,373
【裁判日期】    970723
【裁判案由】    傷害等
【裁判全文】
臺灣高等法院臺南分院刑事判決    97年度上易字第373號
上  訴  人
即  被  告  丙○○
選任辯護人  蘇新竹  律師(扶助律師)
上  訴  人
即  被  告  甲○○
上列上訴人即被告等因傷害等案件，不服臺灣臺南地方法院97年
度易字第308號中華民國97年5月6日第一審判決（起訴案號：臺
灣臺南地方法院檢察署96年度偵字第17932號），提起上訴，本
院判決如下：
    主      文
上訴駁回。
    事      實
一、丙○○與甲○○二人於民國 (下同)九十六年九月二十三日
    上午十一時許，在友人曾玉梅位於臺南縣玉井鄉○○村○○
    街九八巷二二號住處之庭院用餐之際，因發生口角爭執，一
    言不合，竟各基於傷害人身體之犯意，丙○○先持熱粥潑向
    甲○○臉頰，甲○○起身以手撥開臉上熱粥，並出手推丙○
    ○，丙○○趁勢以手緊抓甲○○雙臂，二人於拉扯過程中，
    丙○○因重心不穩倒地，甲○○身體因而往前傾，並以腳踹
    丙○○胸部，致丙○○受有頭部挫傷、胸壁挫傷、肘擦傷及
    臀部挫傷之傷害，甲○○則受有右上臂瘀傷及左頰燙傷之傷
    害。嗣甲○○欲離開現場時，丙○○心生不滿，另基於公然
    侮辱之犯意，在該多數人得共見共聞之場所，當眾以「垃圾
    人」等不堪入耳詞句，公然辱罵甲○○，足以貶損甲○○之
    人格及社會評價。丙○○復基於恐嚇犯意，對甲○○恫稱：
    「我要出錢找人修理你」等語，以此加害生命、身體之事恐
    嚇甲○○，使甲○○心生畏怖，致生危害於安全。
二、案經丙○○、甲○○分別訴由臺南縣警察局玉井分局報請臺
    灣臺南地方法院檢察署檢察官偵查起訴。
    理      由
一、訊據被告丙○○、甲○○固不否認於上揭時、地發生口角爭
    執之事實，惟均矢口否認有何前揭犯行，被告丙○○辯稱：
    「當時甲○○先出手打中伊下巴，伊手中的熱粥才飛出去潑
    到江青山臉頰，伊隨即昏倒在地，甲○○即用腳一直踹伊胸
    部，伊痛到醒過來，伊沒有傷害、侮辱或恐嚇江青山」云云
    ；被告甲○○辯稱：「丙○○拿熱粥潑伊臉頰，伊生氣站起
    來用手推丙○○，丙○○順勢抓住伊雙臂，伊往前衝，丙○
    ○就往後跌倒在地，伊彎曲身體用雙手掙扎，要撥開丙○○
    的手，在掙扎過程，丙○○要踢伊下體，伊站立不穩，右腳
    踹到她胸部一下，伊就順勢踩著她的胸部跳過她的身體」云
    云。經查：
二、被告甲○○涉犯傷害犯行部分：
  (一)查被告甲○○遭被告丙○○以熱粥潑臉頰後，出手推被告丙
    ○○，二人於拉扯過程，被告丙○○因重心不穩倒地，被告
    甲○○即以腳踹被告丙○○胸部，致被告丙○○受有頭部挫
    傷、胸壁挫傷、肘擦傷及臀部挫傷之傷害一節，業據丙○○
    於原審及本院審理時指述綦詳，且經目擊證人蔡春金於原審
    審理時具結證稱：「（問：請描述當時看到的情形）他們在
    吃東西，後來就起口角，丙○○就向甲○○潑熱湯，熱湯淋
    在甲○○的全身，甲○○與丙○○都站起來，丙○○出手拉
    甲○○的衣服，之後兩人都倒下去，我就上前勸架，要他們
    不要再打了，後來我就離開了；（問：妳在警詢時稱他們二
    人以粥相互潑對方，是否如此？）丙○○先以湯潑甲○○，
    甲○○的臉被湯潑到後用手要去撥臉，甲○○沒有以熱粥潑
    丙○○；（問：丙○○拉甲○○的衣服而倒下，甲○○有無
    倒地壓住丙○○？）沒有；（問：丙○○拉甲○○衣服時，
    甲○○做何反應？）甲○○有出手要撥開丙○○的手，但是
    撥不開；（問：兩人如何分開？）甲○○將丙○○的手撥開
    後就自己站起來」等語在卷（見原審卷第三三至三四頁）；
    目擊證人曾玉梅於原審亦具結證稱：「（問：妳在警詢時稱
    有看到丙○○胸部及手有受傷，是否如此？）我有看到甲○
    ○用腳踹丙○○的胸部兩、三下；（問：妳在警詢中稱有看
    到甲○○臉上有飯粒，可能有燙傷，是否如此？）我有看到
    甲○○臉上有飯粒，他的臉頰紅紅的。我有看到甲○○將丙
    ○○用腳踹倒在地」等語屬實（見原審卷第三五頁、第三六
    頁），復有丙○○所提出之行政院衛生署臺南醫院驗傷證明
    書一紙、臺南醫院新化分院診斷證明書一紙及傷勢照片六幀
    可憑（見警卷第二一頁、偵查卷第十二、十四至十六頁），
    則被告甲○○之傷害犯行，已堪認定。
  (二)又被告甲○○於警詢及原審審理時亦供稱：「我因熱湯潑在
    臉上會痛，我生氣用手推她一下，丙○○順勢抓住我的雙臂
    ，我順勢往前衝，丙○○後面有椅子，她就往後跌倒在地，
    她還一直抓住我的雙臂不放，我就順勢彎曲身體用雙手掙扎
    ，要撥開丙○○的手，我在掙扎過程，丙○○要踢我的下體
    ，我站立不穩，我的右腳有踹到她的胸部一下，我就順勢踩
    著她的胸部跳過她的身體」等語（見警卷第三頁、原審卷第
    十七、五四頁），準此，依被告甲○○所供，其亦不否認確
    有用腳踩踏跌倒於地上之告訴人丙○○胸部，則以被告丙○
    ○受有頭部挫傷、胸壁挫傷、肘擦傷及臀部挫傷之傷害，當
    可認定係被告甲○○與被告丙○○互相發生拉扯，及被告丙
    ○○倒地遭被告甲○○傷害所致；再者，被告二人於案發時
    前已先有口角爭執，被告甲○○復因不滿遭被告丙○○以熱
    粥潑灑臉頰，則被告甲○○斯時於處於憤怒情狀下，出手將
    被告丙○○推倒在地，並進而以腳踹已躺在地上之被告丙○
    ○胸部，客觀上尚無違反一般經驗法則；此外，依被告丙○
    ○受傷之部位及傷勢以查，為遍佈身體多處之皮肉外傷，此
    顯係出於他方積極攻擊所致甚明，苟如被告甲○○辯稱：伊
    因重心不穩，而踩踏被告丙○○胸部一下云云，斷不可能造
    成被告丙○○受有上揭之多處身體傷害，益徵被告丙○○上
    開之傷勢，係遭被告甲○○所傷一節，應堪認定。是被告甲
    ○○上開所辯，自無可採。
三、被告丙○○涉犯傷害、公然侮辱、恐嚇安全犯行部分：
  (一)被告丙○○與被告甲○○因發生口角爭執後，被告丙○○持
    熱粥潑向被告甲○○臉頰，並以手抓住被告甲○○手臂，致
    被告甲○○受有左頰燙傷及右上臂瘀傷之傷害一事，業據甲
    ○○於原審及本院審理時指述綦詳，核與目擊證人蔡春金、
    曾玉梅於原審證述 (即前揭證詞)情節相符 (見原審卷第三
    三頁至三六頁)；又被告陳玉霞先與被告甲○○發生口角爭
    執，被告丙○○在盛怒之下，乃將手中所持熱粥潑向被告甲
    ○○等情，客觀上亦無違反一般經驗法則；再者，依被告甲
    ○○確有臉頰燙傷及手臂瘀傷之受傷部位及傷勢以查，核與
    被告甲○○前揭指述相符，雖被告丙○○辯稱：被告甲○○
    先出手毆打伊下巴，伊手中的熱粥才飛出去潑到被告江青山
    臉頰云云，然以，被告丙○○自陳伊當時係坐著吃粥，突遭
    被告甲○○毆打跌倒在地，衡情，被告丙○○正在食用之熱
    粥，當會順勢打翻往下潑灑，自無可能自被告丙○○手中飛
    出而向上潑灑至被告甲○○之臉頰，是被告丙○○辯稱伊並
    無傷害被告甲○○云云，尚無可採。
  (二)被告丙○○又辯稱：伊並未侮辱及恐嚇被告甲○○云云。惟
    查：被告甲○○於警詢及偵查中一致指述：「被告丙○○先
    用熱湯潑我致我受傷後，並出言：『要出錢請人修理我』，
    並在現場車棚罵我『垃圾人』」等語綦詳（見警卷第三、六
    頁；偵查卷第十頁），核與目擊證人江嘉豪於原審審理時具
    結證稱：「被告二人發生衝突時，我沒有在現場，我過去時
    看到被告二人在吵架，我聽到丙○○罵甲○○『垃圾人』，
    甲○○靜靜的站著，後來又聽到丙○○說『要花錢找人修理
    甲○○』」等語相符（見原審卷第五二、五三頁），則以，
    證人江嘉豪與被告丙○○素不相識，亦無怨隙，衡情實無與
    被告甲○○勾串、設詞構陷被告丙○○，甘冒偽證罪責之必
    要，且查無其證言有何不法之情事，是其證言應屬可信；參
    以，被告甲○○、丙○○二人於前揭時、地發生肢體衝突，
    且被告丙○○又因被告甲○○之傷害行為，造成身體多數皮
    肉外傷，則被告丙○○於心生不滿之情狀下，率爾出言侮辱
    並恐嚇被告甲○○，亦無違一般經驗法則，是被告丙○○否
    認犯行，並空言指摘證人江嘉豪及被告甲○○之證言不實云
    云，亦無可採。
  (三)又被告丙○○於本院審理中聲請傳訊之證人乙○○雖證稱：
    「…當時江青山聽了以後要打丙○○耳光，丙○○為了要閃
    避江青山而倒下，丙○○的熱粥潑灑出去，江青山用腳踹丙
    ○○二下，伊沒有聽到丙○○講什麼話」等語，核與事實不
    符，應係迴護被告丙○○之語，因此本院認證人乙○○於本
    院審理中之證述不實在，不予採信。
四、綜上，本件事證明確，被告甲○○、丙○○二人所犯前揭犯
    行，均堪認定，應依法論科。
五、核被告丙○○所為，係犯刑法第二百七十七條第一項普通傷
    害罪、同法第三百零九條第一項公然侮辱罪及同法第三百零
    五條之恐嚇危害安全罪；被告甲○○所為，則係犯刑法第二
    百七十七條第一項普通傷害罪。被告丙○○所犯上開三罪間
    ，犯意各別，罪名不同，應分論併罰。
六、因而原審適用刑法第二百七十七條第一項、第三百零九條第
    一項、第三百零五條、第五十一條第六款、第四十一條第一
    項前段，刑法施行法第一條之一之規定，並審酌被告丙○○
    及甲○○因一時口角爭執而互相傷害對方，徒增社會暴戾之
    氣，被告丙○○復以惡言辱罵及言詞恐嚇被告甲○○，造成
    被告甲○○之心理傷害程度，被告二人之傷勢輕重，暨被告
    丙○○犯後否認犯行，被告甲○○坦承部分犯行等一切情狀
    ，分別對被告丙○○以「傷害人之身體，處拘役拾日，如
    易科罰金，以新臺幣壹仟元折算壹日；又公然侮辱人，處拘
    役貳拾日，如易科罰金，以新臺幣壹仟元折算壹日；又以加
    害生命之事，恐嚇他人致生危害於安全，處拘役拾日，如
    易科罰金，以新臺幣壹仟元折算壹日。並定應執行刑為拘役
    陸拾日，如易科罰金，以新臺幣壹仟元折算壹日」。對甲○
    ○以「傷害人之身體，處拘役肆拾日，如易科罰金，以新臺
    幣壹仟元折算壹日」等情。本院經核其認事用法，均無不當
    ，量刑亦稱妥適。被告甲○○、丙○○分別上訴意旨，猶執
    前詞，否認犯罪，為無理由，均應予駁回。
據上論結，應依刑事訴訟法第368條，判決如主文。
本案經檢察官李傳來到庭執行職務。
中    華    民    國    97    年    7     月    23    日
                  刑事第五庭    審判長法  官  楊明章
                                      法  官  戴勝利
                                      法  官  顏基典
以上正本證明與原本無異。
不得上訴。
                                      書記官  呂嘉文
中    華    民    國    97    年    7     月    24    日
【附錄】本判決論罪科刑法條：
附錄本案論罪科刑法條：
刑法第277條
傷害人之身體或健康者，處3年以下有期徒刑、拘役或1,000元以
下罰金。
犯前項之罪因而致人於死者，處無期徒刑或7年以上有期徒刑；
致重傷者，處3年以上10年以下有期徒刑。
刑法第309條
公然侮辱人者，處拘役或300元以下罰金。
以強暴犯前項之罪者，處1年以下有期徒刑、拘役或500元以下罰
金。
刑法第305條
以加害生命、身體、自由、名譽、財產之事，恐嚇他人致生危害
於安全者，處2年以下有期徒刑、拘役或300元以下罰金。


司法院資訊處製作；財團法人民間司法改革基金會備份。
